【裁判字號】    99,台非,106
【裁判日期】    990415
【裁判案由】    詐欺
【裁判全文】
最高法院刑事判決              九十九年度台非字第一０六號
上  訴  人  最高法院檢察署檢察總長
被      告  甲○○
上列上訴人因被告詐欺案件，對於台灣桃園地方法院中華民國九
十八年十月三十日第一審確定判決（九十八年度壢簡字第二八九
四號，起訴案號：台灣桃園地方法院檢察署九十八年度偵字第一
九八八六號），認為違法，提起非常上訴，本院判決如下：
    主  文
原判決撤銷。
甲○○幫助意圖為自己不法所有，以詐術使人將本人之物交付，
處有期徒刑貳月，如易科罰金，以新台幣壹仟元折算壹日。
    理  由
非常上訴理由稱：「按數罪併罰案件，在所裁定之執行刑尚未執
行完畢前，各案之宣告刑不發生執行完畢之效力。又數罪併罰案
件，於定執行刑之前，因有一部分犯罪先確定，形式上予以執行
，仍應依刑法第五十條、第五十一條規定定其應執行之刑，僅檢
察官指揮執行『應執行刑』時，再就形式上已執行部分予以折抵
，不能謂先確定之罪已執行完畢（最高法院八十八年台非字第一
三七號、八十七年台上字第四０九九號判決要旨參照）。查本件
被告甲○○因犯幫助詐欺罪，經台灣桃園地方法院於民國九十八
年十月三十日，以九十八年度壢簡字第二八九四號判決為『累犯
』，處有期徒刑三月（如易科罰金，以新台幣一千元折算一日）
，並於同年十一月三十日確定。惟該被告前因四次違反毒品危害
防制條例案件，於九十七年六月八日曾經同法院以九十七年度聲
字第一三五二號裁定應執行有期徒刑一年二月確定，目前在監執
行中（按依台灣桃園地方法院檢察署檢察官九十八年度執更緝字
第二一三號執行指揮書所載，已於九十九年三月十四日執行完畢
）。雖前三次違反毒品危害防制條例案件，同法院曾以九十六年
度聲簡（應係『減』）字第二八四九號、第四八九九號裁定分別
減刑並定應執行刑有期徒刑八月確定，且已於九十六年十一月六
日（按應係十一月九日）易科罰金執行完畢，然參諸上揭說明及
判決意旨，不能謂先確定之罪已執行完畢，是上揭九十八年度壢
簡字第二八九四號認定被告為累犯之判決，顯然與刑法第四十七
條第一項之規定相悖，其判決自屬違背法令。案經確定，且於被
告不利，爰依刑事訴訟法第四百四十一條、第四百四十三條提起
非常上訴，以資糾正。」等語。
本院按判決不適用法則或適用不當者，為違背法令，刑事訴訟法
第三百七十八條定有明文。又依法應於審判期日調查之證據未予
調查，致適用法令違誤，而顯然於判決有影響者，該項確定判決
即屬違背法令，得提起非常上訴，亦有司法院釋字第一八一號解
釋可稽。而事實審法院對於被告有無累犯之事實，應否適用刑法
第四十七條累犯之規定加重其刑，即屬法院認定事實與適用法律
之基礎事項，客觀上有其調查之必要，倘被告不合累犯之要件，
而事實審並未詳加調查，致判決時適用累犯之規定論處，即屬刑
事訴訟法第三百七十九條第十款所規定依法應於審判期日調查之
證據未予調查，其判決當然為違背法令。另受徒刑之執行完畢，
或受一部之執行而赦免後，五年以內故意再犯有期徒刑以上之刑
之罪者，為累犯，刑法第四十七條第一項定有明文。又裁判確定
前犯數罪者，併合處罰之；數罪併罰，宣告多數有期徒刑者，於
各刑中之最長期以上，各刑合併之刑期以下，定其刑期，刑法第
五十條、第五十一條第五款規定甚明。故刑法第四十七條第一項
所謂之「受徒刑之執行完畢」，就數罪併罰案件，係指所定之執
行刑，執行完畢而言。如於定執行刑之前，因有一部分犯罪先確
定，形式上予以執行，仍應依刑法規定定其應執行之刑，俟檢察
官指揮執行「應執行刑」時，再就形式上已執行部分予以折抵，
不能謂先確定之罪已執行完畢。本件被告前因違反毒品危害防制
條例案件，經台灣桃園地方法院以九十五年度訴字第二０六六號
刑事判決判處有期徒刑七月確定；又因違反毒品危害防制條例案
件（二罪），經台灣桃園地方法院以九十六年度訴字第一０七三
號刑事判決分別判處有期徒刑六月、六月確定。嗣上開三罪，經
台灣桃園地方法院以九十六年度聲減字第二八四九號、第四八九
九號裁定各減刑為有期徒刑三月十五日（如易科罰金以新台幣九
百元折算一日）、三月、三月（如易科罰金均以新台幣一千元折
算一日），並定應執行刑為有期徒刑八月，如易科罰金以新台幣
九百元折算一日，雖於九十六年十一月九日已易科罰金先行執行
完畢，但檢察官嗣以該三罪，與台灣桃園地方法院九十六年度審
訴字第七一九號刑事判決判處有期徒刑七月之違反毒品危害防制
條例案件，符合併合處罰之規定，聲請定其應執行之刑，經台灣
桃園地方法院於九十七年五月二十七日以九十七年度聲字第一三
五二號裁定定應執行刑為有期徒刑一月二月確定，檢察官指揮執
行時，先扣除前已執行之有期徒刑八月，再入監執行其餘有期徒
刑六月，有上開裁定、全國刑案資料查註紀錄表、台灣桃園地方
法院檢察署九十八年執更緝子字第二一三號檢察官執行指揮書在
卷可稽。依上開說明，被告所犯前開各罪所處之徒刑，仍應以所
定「應執行刑」執行期滿之日（該指揮書預定執行期滿日為九十
九年三月十四日）始為執行完畢。是本件原確定判決認定被告於
九十八年六月二十四日至同年七月八日間之某日，將其所有之台
灣銀行中壢分行第000000000000號之帳戶、提款卡
及密碼，交予真實姓名年籍不詳之成年男子，任由其使用。嗣該
人所屬之詐欺集團成員意圖為自己不法之所有，於九十八年七月
八日晚上九時五十分許，撥打電話予吳幸珊，佯稱吳幸珊因網路
購物之付款方式有誤，須再至郵局提款機操作更正，致吳幸珊遭
詐騙損失新台幣一萬七千一百二十三元，而犯幫助詐欺罪部分，
因其前犯違反毒品危害防制條例案件，經判處有期徒刑七月部分
，當時屬尚未執行完畢，揆諸上開說明，即與累犯構成要件不符
。原審卷內所附台灣高等法院被告前案紀錄表，對被告所犯上開
刑案之偵查、起訴及判決之情形，均有詳細記載，原審對於被告
有無累犯事實之事項，未詳予調查，即論以累犯並加重其刑（幫
助意圖為自己不法所有，以詐術使人將本人之物交付，累犯，處
有期徒刑三月，如易科罰金以新台幣一千元折算一日），自屬依
法應於審判期日調查之證據未予調查，致適用法則不當，而顯然
於判決有所影響，該判決當然違背法令。案經確定，且於被告不
利，非常上訴執以指摘，洵有理由，應由本院將原判決撤銷，改
判如主文第二項所示，以資救濟。
據上論結，應依刑事訴訟法第四百四十七條第一項第一款，刑法
第三十條第一項前段、第二項、第三百三十九條第一項、第四十
一條第一項前段，刑法施行法第一條之一第一項、第二項前段，
判決如主文。
中    華    民    國  九十九  年    四    月   十五   日
                      最高法院刑事第十三庭
                          審判長法官  賴  忠  星
                                法官  呂  丹  玉
                                法官  吳      燦
                                法官  蔡  名  曜
                                法官  葉  麗  霞
本件正本證明與原本無異
                                      書  記  官
中    華    民    國  九十九  年    四    月  二十一  日
                                                       s
附錄論罪科刑法條：
刑法第三百三十九條第一項：
意圖為自己或第三人不法之所有，以詐術使人將本人或第三人之
物交付者，處五年以下有期徒刑、拘役或科或併科一千元以下罰
金。

司法院資訊處製作；財團法人民間司法改革基金會備份。
